【裁判字號】    98,易,824
【裁判日期】    981208
【裁判案由】    傷害
【裁判全文】
臺灣屏東地方法院刑事判決               98年度易字第824號
公  訴  人  臺灣屏東地方法院檢察署檢察官
被      告  丁○○
            乙○○
上列被告等因家庭暴力罪之傷害案件，經檢察官提起公訴（98年
度偵字第3793號、第5731號），本院判決如下：
    主  文
丁○○犯傷害罪，處拘役拾日，如易科罰金，以新臺幣壹仟元折
算壹日。
乙○○犯傷害直系血親尊親屬罪，處拘役拾日，如易科罰金，
以新臺幣壹仟元折算壹日。
    事  實
一、緣乙○○為丙○○○之子，丙○○○為乙○○之直系血親尊
    親屬，乙○○、丁○○與丙○○○則同居在屏東縣佳冬鄉○○村○○路23之3 號，彼此具有家庭暴力防治法第3 條所定
    之家庭成員關係。(一)丁○○於民國98年5 月6 日凌晨1 時許
    ，於酒後返回其上開住處時，在丙○○○之房間內因細故與
    丙○○○發生爭執，遂基於傷害之犯意，以滑板車擲向丙○○○，致丙○○○受有右前臂鈍挫傷之傷害。(二)乙○○於98
    年5 月10日晚間6 時許，基於傷害直系血親尊親屬之犯意，
    在丙○○○之房間內以長1 公尺之棍子毆打丙○○○，致丙○○○受有左下肢截肢處鈍挫傷之傷害。
二、案經丙○○○訴由屏東縣政府警察局枋寮分局報告臺灣屏東
    地方法院檢察署檢察官偵查起訴。
    理  由
一、證據能力部分：
    按被告以外之人於審判外之言詞或書面陳述，除法律有規定
    者外，不得作為證據；惟被告以外之人於審判外之陳述，雖
    不符刑事訴訟法第159 條之1 至第159 條之4 之規定，而經
    當事人於審判程序同意作為證據，法院審酌該言詞陳述或書
    面陳述作成時之情況，認為適當者，亦得為證據，當事人、
    代理人或辯護人於法院調查證據時，知有刑事訴訟法第159
    條第1 項不得為證據之情形，而未於言詞辯論終結前聲明異
    議者，視為有前項之同意，刑事訴訟法第159 條第1 項、第
    159 條之5 第1 項、第2 項分別定有明文。經查，本判決下
    列所引用之被告以外之人於審判外之陳述或非供述證據，檢
    察官、被告於本院言詞辯論終結前均未聲明異議，本院審酌
    該等證據資料製作時並無不當取供之情形，以之作為證據應
    屬適當，故揆諸前揭規定，認該等證據資料有證據能力，合
    先敘明。
二、認定犯罪事實之證據及理由：
  (一)犯罪事實(一)部分：
    訊據被告丁○○固坦承曾於上開犯罪事實(一)之時、地與丙○○○發生爭執之情，惟矢口否認有何傷害犯行，辯稱：當時
    丙○○○以三字經罵伊與伊家人，伊很生氣，才與丙○○○
    爭吵，丙○○○以尿桶丟過來，伊用手推回去，並沒有用滑
    板車丟丙○○○，不知道丙○○○是如何受傷的云云。惟查
    ，此部分之犯罪事實，業據證人即告訴人丙○○○於警詢及
    本院審理時證稱：丁○○與伊子乙○○同居在伊屏東縣佳冬
    鄉○○村○○路23之3 號住處2 樓，伊房間在1 樓，丁○○
    於98年5 月6 日凌晨1 時許酒後返家，因伊不願意讓丁○○
    住在伊家，丁○○不高興，就在伊房間內用水桶潑伊，又拿
    伊孫女騎乘之滑板車向伊丟擲，伊的右手臂因而受傷，當時
    伊另一子甲○○在家，見狀有出面制止等語而指述綦詳（見
    警卷第6 至8 頁、第9 至11頁、本院卷第33頁左面至35頁左
    面），核與證人甲○○於偵訊及本院審理時結稱：伊母丙○○○因為糖尿病截肢，有時很嘮叨，平日與丁○○、乙○○
    相處不好，98年5 月6 日凌晨1 時許伊在睡覺，聽到吵鬧和
    丟擲東西的聲音，便起身到伊母房間，看見丁○○在床邊一
    直罵伊母，伊就把丁○○勸出來，當時丁○○有喝酒，但未
    達酒醉之程度，伊母則頭髮上有衛生紙，全身淋濕，很狼狽
    地坐著，伊母床鋪上散落原本放在床下的水桶、尿桶及原本
    放在客廳之滑板車，伊母右手臂淤青，說是被丁○○用滑板
    車打的，伊過兩天有帶伊母去驗傷等語情節相符（見偵卷第
    12至13頁、本院卷第35頁左面至36頁左面），是證人即告訴
    人丙○○○前揭所述應堪採信；此外，另有小康醫院98年5
    月9 日開立之診斷證明書1 紙（見警卷第12頁）、照片2 張
    （見警卷第19頁）在卷可稽，被告丁○○之傷害犯行甚為顯
    然，所辯自不足採。
  (二)犯罪事實(二)部分：
    訊據被告乙○○亦矢口否認有何傷害犯行，辯稱：伊沒有和
    伊母丙○○○吵架，也沒有打丙○○○云云。惟查，此部分
    之犯罪事實，亦據證人即告訴人丙○○○於偵訊及本院審理
    時證稱：丁○○打伊之3 、4 日後某日晚間，乙○○不知何
    故，在伊房間內拿長約1 公尺、不知為竹製或木製之棍子打
    伊，當時伊是側躺，乙○○打伊左腳，還把電話打壞，伊隔
    天有去驗傷等語（見偵卷第5 頁、本院卷第34頁左面至35頁
    左面），與證人甲○○於偵訊及本院審理時結稱：98年5 月
    10日晚上7 時許伊返家時，乙○○也在家，伊母說被乙○○
    用棍子打左下肢，腳腫很大，伊母房間之電話也被打壞了，
    伊一回來乙○○就被警察帶走了等語互核相符（見偵卷第12
    至13頁、本院卷第36頁左面），並有小康醫院98年5 月11日
    開立之診斷證明書1 紙附卷可證（見警卷第12頁），而觀諸
    該診斷證明書所載受傷之傷勢及部位，確與告訴人前開指訴
    情節相符，參以告訴人與被告乙○○間係屬母子至親，若非
    確有其事，告訴人實無由自傷以故陷被告乙○○於罪之理，
    是被告乙○○之傷害犯行亦已明確，所辯要非可採。
  (三)綜上所述，被告丁○○、乙○○所辯均無可採，本件事證明
    確，被告2 人犯行洵堪認定，應依法論科。
三、論罪科刑部分：
    核被告丁○○所為，係犯刑法第277 條第1 項之傷害罪；被
    告乙○○所為，係犯刑法第280 條、第277 條第1 項之傷害
    直系血親尊親屬罪。公訴意旨認被告乙○○於犯罪事實(二)之
    傷害犯行，致丙○○○亦受有右手前臂淤青傷之傷害，惟依
    前揭證人丙○○○、甲○○之證述，均未言及被告乙○○當
    時有毆打丙○○○右手部位之情形，復觀諸前揭小康醫院於
    98年5 月11日開立之診斷證明書，其距離丙○○○遭被告丁○○傷害之日期亦不過5 日，是該診斷證明書所載丙○○○
    右手前臂之傷勢，應係被告丁○○於98年5 月6 日之傷害犯
    行所造成，而與被告乙○○之傷害犯行無涉，公訴人此部分
    容有誤認，附此敘明。被告乙○○傷害其母即其直系血親尊
    親屬之身體，應依刑法第280 條規定，加重其刑。又告訴人
    丙○○○為被告乙○○之母，被告乙○○、丁○○並與告訴
    人丙○○○同居在屏東縣佳冬鄉○○村○○路23之3 號，此
    據被告丁○○、乙○○及告訴人丙○○○於警詢、偵訊及本
    院審理時一致陳明，則被告丁○○、乙○○各自傷害屬家庭
    成員之丙○○○，分別成立刑法之傷害罪、傷害直系血親尊
    親屬罪，均屬於故意對家庭成員間實施身體上不法侵害之行
    為，亦該當家庭暴力防治法第2 條第2 款所稱之家庭暴力罪
    ，惟因家庭暴力防治法對於家庭暴力罪並無科處刑罰之規定
    ，是僅分別依刑法傷害罪、傷害直系血親尊親屬罪之規定予
    以論罪科刑即可。爰審酌被告丁○○並無前科，被告乙○○
    則僅於93年間因違反廢棄物清理法案件經本院判處有期徒刑
    1 年，緩刑3 年確定，有其各自之臺灣高等法院被告前案紀
    錄表存卷可考，素行均屬尚可，渠等均年近五旬，遇事不思
    理性處理，復未念及尊敬長上及孝道親情，造成告訴人身心
    傷害，兼衡其於犯罪後均否認犯行，迄未能獲取告訴人之諒
    解等一切情狀，暨其各自之犯罪手段、生活狀況、智識程度
    等一切情狀，分別量處如主文所示之刑，併均諭知易科罰金
    之折算標準，以示懲儆。
據上論斷，應依刑事訴訟法第299 條第1 項前段，刑法第277 條
第1 項、第280 條、第41條第1 項前段，刑法施行法第1 條之1
第1 項、第2 項前段，判決如主文。
本案經檢察官潘國威到庭執行職務。
中    華    民    國    98    年    12    月    8     日
                  刑事第三庭  審判長法  官  邱明弘
                                    法  官  戴韻玲
                                    法  官  李珮妤
以上正本證明與原本無異。
如不服本判決應於收受判決後10日內向本院提出上訴書狀，並應
敘述具體理由；其未敘述上訴理由者，應於上訴期間屆滿後20日
內向本院補提理由書（均須按他造當事人之人數附繕本）「切勿
逕送上級法院」。
中    華    民    國    98    年    12    月    8     日
                                    書記官  劉淑蓉
附錄本案論罪科刑法條：
中華民國刑法第277 條第1 項
傷害人之身體或健康者，處3 年以下有期徒刑、拘役或1 千元以
下罰金。
中華民國刑法第280 條
對於直系血親尊親屬，犯第277 條或第278 條之罪者，加重其刑
至二分之一。


司法院資訊處製作；財團法人民間司法改革基金會備份。
